臺灣桃園地方法院刑事判決　　　　　　　　　　　　　　九十年度訴字第四七八號
　　公　訴　人　臺灣桃園地方法院檢察署檢察官
　　被　　　告　甲○○
　　指定辯護人　本院公設辯護人　戊○○
右列被告因違反懲治盜匪條例案件，經檢察官提起公訴（九十年度偵字第一八六○號
），本院判決如左：
        主  文
甲○○無罪。
        理  由
一、公訴意旨略以：被告申冠亞（民國九十年四月十六日改名為甲○○）意圖為自己
    不法之所有，於八十九年九月十四日下午一時五十分許，騎乘其弟乙○○所有未
    懸掛車牌之黑色重型機車、身著置於機車內之藍色連身雨衣及頭戴半罩式黑色安
    全帽、手持長約三十公分西瓜刀一把，侵入丙○○所經營位於桃園縣大溪鎮○○
    街三號「開元藥房」，以西瓜刀抵住丙○○頸部，要丙○○拿出錢，致范女不能
    抗拒，而自收銀機中取出新台幣（下同）六、七千元交予申冠亞後，申冠亞即騎
    乘前開機車逃逸而去，因認被告涉犯懲治盜匪條例第五條第一項第一款之強盜罪
    嫌。
二、按犯罪事實應依證據認定之，無證據不得推定其犯罪事實，又不能證明被告犯罪
    者，應諭知無罪之判決，刑事訴訟法第一百五十四條及同法第三百零一條第一項
    定有明文。次按告訴人之告訴，係以使被告受刑事訴追為目的，其陳述是否與事
    實相符，仍應調查其他證據以資審認，最高法院五十二年台上字第一三○○號判
    例可資參照。又認定不利於被告之事實，須依積極證據，苟積極證據不足為不利
    於被告事實之認定時，即應為有利被告之認定，更不必有何有利之證據，有最高
    法院三十年上字第八一六號判例可資參照。所謂「積極證據足以為不利被告事實
    之認定」，根據同院七十六年台上字第四九八六號判例意旨，係指據為訴訟上證
    明之全盤證據資料，在客觀上已達於通常一般之人均不致於有所懷疑，而確信被
    告確曾犯罪之程度，若未達到此一程度，而有合理懷疑之存在時，即無從為有罪
    之認定。
三、公訴人認定被告甲○○涉有上開犯行，係以被害人丙○○之指述、被告之弟乙○○所有未掛車牌之黑色機車，及扣案之雨衣一件、安全帽一頂為其主要論據。訊
    據被告甲○○堅詞否認有何強盜犯行，辯稱：伊本身有一台紅色機車，從未使用
    申冠亞之黑色機車，案發當日伊喝醉酒在賓士賓館，無錢償付房租，迄當天晚上
    才由其母林美喜及其弟乙○○代付房錢離開等語。經查：
（一）、被害人丙○○固於第二、三次警訊及偵查中指述：因被告曾為其夫之同事，
        案發前半年被告曾至其家中一次，被強盜時有注意看嫌犯之眼神，有似曾相
        識之感覺，所以認定係被告等語。然其於案發當日至警局初訊時，僅稱：歹
        徒大約二十五至三十歲，騎乘黑色重型機車，未懸掛大牌，頭戴半罩式安全
        帽，穿藍色連身雨衣，不認識歹徒等語，而未提及歹徒係似曾相識之人。再
        其於本院調查時，指稱：從事發至今，看過被告四次，現在已經不能肯定是
        被告，第一次去警局指認時是從他的眼神、動作及體型來認，但現在已不能
        肯定。案發當天時間約下午兩點，隔了一個多小時後，其夫在辦公室接到賓
        士賓館一通電話，說被告在賓館付不出錢，可否幫忙付款，其夫在下班後與
        其談到此事，兩人都覺得奇怪，就叫其夫把被告之人事資料傳回來給其看，
        其看到該人事資料覺得眼神很像，才確定是被告等語（見本院九十年五月二
        十一日、同年八月十四日訊問筆錄）。是被害人僅於案發前半年見過被告一
        次，其能否於遇搶之驚慌時刻，立即辨認出頭戴半罩式安全帽之歹徒，與被
        告之眼神相似？實有可疑。又被害人既稱：係於案發當日其夫提及被告，並
        比對被告之人事資料後，才認定係被告，則被害人是否因此而有先入為主之
        觀念，於第二、三次警訊時改指歹徒為其所認識之被告，亦屬可能之事。況
        被告於案發時之實際年齡為三十七歲，亦與被害人於警局初訊中所述之歹徒
        年紀不符，是被害人於偵查中之指述，是否正確，尚值商榷。
（二）、警方於被告家中扣得之安全帽三頂及雨衣一件，經翻拍為照片後，由檢察官
        及本院分別提示予被害人指認之結果，被害人均稱：安全帽中編號三之半罩
        安全帽較為相似，但不能肯定；雨衣為藍色的，並非扣案該件雨衣等語。是
        扣案雨衣既為紫色，與被害人於警訊所稱歹徒所穿之雨衣顏色不符，且扣案
        之半罩式安全帽，又為市面上常見之普通款式，凡有騎乘機車之人均可能持
        有，此均有上開證物照片四張附卷可徵，實無法以此扣案物品作為被告有為
        上開犯行之佐證。
（三）、警方固於被告家中查獲被告之弟乙○○所有未掛車牌之黑色機車一台，有照
        片二張附卷可參，然經本院提示上開照片予被害人指認，被害人稱：不能肯
        定，形式有點像，當天歹徒騎的是很舊、快要報廢的車子等語。而乙○○所
        有之上開ＦＣＺ—六三八黑色重型機車出廠年份為八十五年六月，因八十九
        年四月二十日違規而被吊扣車牌等情，分有上開機車之行車執照一張及交通
        部公路局新竹區監理所桃園監理站九十年七月二十四日（九十）竹監桃字第
        二一六六七號函暨所附違規單、過戶資料一份在卷可憑，是該機車於案發時
        既為出廠四年之車子，應非狀似快要報廢之車；又該車係於案發前之八十九
        年四月間即因違規被吊扣牌照，此亦與一般犯案之人係作案時刻意拆下牌照
        以避免被發現之情形不同。從而警方查獲之該車，是否為案發當日歹徒騎乘
        之車，亦有可疑。
（四）、被告平日係騎乘自己所有之一台紅色機車，上開ＦＣＺ—六三八黑色重型機
        車均由乙○○使用，乙○○每日上班均騎乘上開機車，從未借予被告使用乙
        節，並據證人即被告之母林美喜、被告之弟乙○○於本院九十年七月十六日
        調查時到庭證述屬實，核與證人即林美喜、乙○○之同事蔡明達於本院九十
        年十月十七日調查時到庭證述之情節吻合。再參酌被告確有一台車號為ＳＥ
        Ａ—七九二號，登記於其妻丁○○名下之紅色機車一台可供使用，有被告提
        出之該車行車執照一紙、前述桃園監理站函所附該車之新領牌照登記書一份
        在卷可查，益見被告上開辯解屬實。
（五）、被告於案發當日係因繳不出費用被留在賓士賓館乙節，業據證人即賓士賓館
        經理己○○於偵查及本院九十年五月二十一日調查時證稱：被告有一次到賓
        士賓館，是從前一日之三、四點到隔天下午三、四點，被告要退房時發現沒
        有錢，我們就叫他打電話，結果是他媽媽和他弟弟在晚上七、八點時來付錢
        ，被告這段期間喝的爛醉，不可能出去，且被告沒付錢，伊不可能放他出去
        ，但伊已查不到是哪一天了等語在卷。核與證人乙○○、林美喜所言：八十
        九年九月間某日被告有打電話說伊在賓館沒錢，叫伊幫忙拿錢去付，林美喜
        就和同事蔡明達借一千元，乙○○亦向同事借五百元，在晚上八、九點時，
        到桃園縣中壢火車站附近將被告從賓館帶回等語相符。雖乙○○以伊係每月
        十八日領薪，伊幫被告付錢當日係領薪日前，伊沒錢才向同事借，因此推論
        出伊係八十九年九月十七日至賓士賓館帶回被告。然證人乙○○、林美喜於
        同前日到庭時又稱：警方至其等住處及製作被告筆錄之時間距離其等至賓館
        接回被告之時間約一星期，而被告第一次至警局製作筆錄之時間為八十九年
        九月二十日，有被告之警訊筆錄附卷可憑，而以此推論，被告被留在賓士賓
        館之時間，應為八十九年九月十三日附近，而與案發時之八十九年九月十四
        日相近。又林美喜及乙○○均係每月十八日領薪，此有三光行清潔公司提出
        之薪資轉帳明細表一份在卷可查，而證人蔡明達於九十年十月十七日復到庭
        證稱：半年多前林美喜有跟他借錢，說被告在中壢之賓館出事情，但還沒發
        薪水，先向伊借一千元，說發薪水馬上還，結果林美喜約隔三天後還伊錢等
        語，核與林美喜於同日到庭所稱：其向蔡明達借錢後約三四天領到薪水，馬
        上就還蔡明達等語相符。是以林美喜發薪日之十八日往前推三至四日，則林
        美喜借錢至賓士賓館之日應係八十九年九月十四或十五日，而非乙○○所稱
        之同年九月十七日。況被害人之夫徐海亦於本院九十年五月二十一日調查時
        到庭指稱：案發當日下午三點多，公司小姐有接到賓士賓館打來之電話問被
        告是否為該公司員工，要借錢，公司小姐說被告已離職，就沒有幫他付錢等
        語，益見被告確於案發當日被留置於賓士賓館，直至當日晚上七、八點才離
        開無訛。
（六）、綜上所述，被害人對被告之指認既已動搖，扣案安全帽及雨衣均無法做為被
        告犯案之佐證，警方查獲之黑色機車又與被害人之指述不符，被告又已提出
        不在場之證明，此外，又查無其他積極證據足資證明被告有公訴人所指之強
        盜犯行，揆諸前開法條及判例意旨，自應為被告無罪之諭知。又被告經合法
        傳喚無正當理由不到庭，爰不待其陳述，逕行判決，附此敘明。
據上論斷，應依刑事訴訟法第三百零六條、第三百零一條第一項，判決如主文。
本案經檢察官魏雯祈到庭執行職務。
中      華        民      國    九十一     年     五     月     三      日
                                臺灣桃園地方法院刑事第四庭
                                      審判長法  官   陳世宗
                                            法  官   林晏鵬
                                            法  官   游士珺
右正本證明與原本無異。
如不服本判決，應於判決送達後十日內向本院提出上訴狀( 應附繕本 )，上訴於
臺灣高等法院。
                                            書記官   王曉雁
中        華        民        國    九十一    年    五    月    十五    日
